---
title: "R Notebook"
output: html_notebook
---
### DAS THEMA: Grundgesamtheit, Stichprobe und Skalenniveau

# ich bin eine überschrift

# R statistik mit Jule
# 1) Legen Sie ein Notebook an und speichern Sie es. Beachten Sie die No-goes und öffnen Sie die Preview. 
File - new file - R Notebook

# 2) Geben Sie „Hello World“ aus. 
```{r}
print("Hello World")
```

# 3) Weisen Sie die Zahlen a und b zu und rechnen Sie eine Addition durch. 
```{r}
a = 5
b <- 4
a+b
a
b
print(a + b)
```


# 4) Berechnen Sie die Wurzel aus 9 und geben Sie die aus. 
```{r}
print(9**0.5)
9**0.5
wurzel <- 9

sprintf("Die Wurzel aus %.2f ist %.3f.", wurzel, sqrt(wurzel))
```


# 5) Lesen Sie die Datei „Pearson“ ein.
var1: File - import Dataset - from

var2:
```{r}
library(readxl)
pearson <- read_excel("C:/Users/aliyi/Desktop/ALFATRAINING/statistik/pearson.xlsx")
View(pearson)
```


# 6) Package installieren 
tools - install packages
```{r}
library(psych)
```


# 7) Arten von Daten und Werte zuweisen üben

```{r}
str(pearson)
```
```{r}
buchstaben <- c("a", "b", "c")
buchstaben
```
```{r}
typeof(buchstaben)
```
```{r}
class(buchstaben)
```
### logische / boolische variable
```{r}
var1 <- c(T, "F", TRUE, 2)
typeof(var1)
var1
```
```{r}
var2 <- c(15.24, 10.0)
var2
```

# 8) Meine erste Liste

```{r}
my_list <- list(var1, var2)
my_list
```

# 9) Mein erster Datensatz 

```{r}
my_datensatz <- data.frame(var1, var2)
my_datensatz
```

# 10) Meine erste If-Bedingung
```{r}
alter <- 37

if(alter < 20){
  print("ich bin ein Teeniiiii!!!")
}else if(alter >= 67){
  print("Die Rente....!!!")
}else{
  print("das harte leben......!!!")
}
```         
# 11) Drei Arten von Schleifen 
# 12) Welchen Datentyp hat meine Variable? 
# 13) Deskriptive Statistik- Anzahl n, Mean (Mittelwert), SD(Standardabweichung)
```{r}
describe(pearson)
```


# 14) Mein erstes Histogramm
# https://www.nceas.ucsb.edu/sites/default/files/2020-04/colorPaletteCheatsheet.pdf
```{r}
hist(pearson$IQ,
     main = "ich bin eine Überschrift",
     ylab = "x-achse",
     xlab = "y-achse",
     col = "salmon")
```

# 15) Zufallsdaten anlegen und zuweisen.

```{r}
data <- data.frame( #Dataframe
name=c( rep("A",50), rep("B",50)),#Spaltenname "name" - wiederhole 50xA und wiederhole 50xB
value= #Spaltenname "value" 
c( rnorm(50, 12, 5), # 50x Zufallsdaten (50, Mittelwert 12 und in der SD 5)
rnorm(50, 19, 3))# 50x Zufallsdaten (50, Mittelwert 19 und in der SD 3)
)
```
```{r}
head(data)
```
```{r}
View(data)
```

```{r}
library(psych)
describeBy(data$value, group = data$name, mat= T)
```

# 16) Kontrolle im Preview