---
title: "DIAGRAMME"
output: html_document
---

```{r setup, include=FALSE}
knitr::opts_chunk$set(echo = TRUE)
```

## R Markdown

# Defintion/ Beschreibung 

Im Streudiagramm werden bivariate Verteilungen metrischer Variablen veranschaulicht. 

Die Verteilung wird in Punkten abgebildet.

Bivariat: gleichzeitige Betrachtung zweier unterschiedlicher Variablen und deren Verteilung


Vor einer Regression und Korrelation prüft man die Datengrundlage mit Hilfe von Streudiagrammen.

Anwendbar bei: Intervallskala, Verhältnisskala, Absolutskala


# Beschreibung
Dadurch entsteht ein visueller Eindruck der Beziehung zwischen den Variablen. Die horizontale X-Achse repräsentiert meist dabei die unabhängige Variable, die vertikale Y-Achse die abhängige.

Ein Nachteil beim Streudiagramm ist, dass man nur einen Datenpunkt sieht, wenn viele Daten ausgewertet werden. Obwohl sich hinter ihm (ein oder mehrere) weitere Punkte verbergen können, ist nur ein Punkt ersichtlich. Abhilfe kann man schaffen, indem die jeweiligen Punkte etwas versetzt dargestellt werden (außerdem: unterschiedliche Farben, Formen, dichte vs. weniger dichte Punktschwärme, etc.)

# Vorausetzung 
 Die zu untersuchenden Merkmale sollen metrisch sein.
 Mindestens + 2 Variablen: x und y.
 
 
# Gestaltung 

Da eine bivariate Streuung betrachtet wird, sollte man auch die richtige Achsenbezeichnung achten.

Farbe
Achsenbenennung
Überschriften

# Code 

Streudiagram 
 -Base
```{r}
data <- data.frame(
    value1=c(rnorm(50, 8, 5)),
    value2=c(rnorm(50, 10, 2))
)
```
 
```{r}
View(data)
```
 
 
 Code Streudiagramm - BASE
 
 
```{r}
plot(data$value1 ~ data$value2 ,  # value1: y, value2: x 
     main = "Streudiagramm - Base",      #Überschrift 
     xlab = "Value2",             # x-Achse
     ylab= "Value1",              # y-Achse
     pch=17,                      # Dreiecke 
     col= "blue"              # Farbe
     
     )              

abline(lm(data$value1 ~ data$value2, data = data), col="red", lwd=3) 
```
 
 
 
 
 
 
 
#ScatterHist - library(psych)
Daten hier: uebung2
 
```{r}
library(psych)
scatterHist(uebung2$Hwt, uebung2$Bwt,
             main = "Streudiagramm",      #Überschrift 
             xlab = "Bwt",             # x-Achse
             ylab= "Hwt",              # y-Achse
             pch=19,                      # Dreiecke 
             col= "blue" ,            # Farbe
           #ellipse = FALSE,              # Keine Kreise
          method = "pearson"              #-0.11  ->r
            
            )
```
 
 r = 0.7930296 wird hier in diesem Fall mit angegeben.
 
 
 # ggplot2
 
 
```{r}
library(ggplot2)

ggplot(data, # Datensatz
       aes(x = value1, y = value2))+ #Daten
       #Punkte: Size -> Größe 1 , Shape: Kreis, Farbe 
       geom_point(size = 1,  shape=21,  color="blue") +   
       #Linie einzeichnen, Farbe, Transparenz 
       geom_smooth(method = "lm", col = "red", alpha=0.7)+
  
      # Hintergrund
       theme(panel.background = element_rect(size = 0.5,                    fill="lightgrey", colour = "darkgrey" , linetype =              "solid"))
```



#ggplot2 angewant auf den Datensatz von Uebung2:


```{r}
library(ggplot2)

ggplot(uebung2, # Datensatz
       aes(x = Bwt, y = Hwt))+ #Daten
       #Punkte: Size -> Größe 1 , Shape: Kreis, Farbe 
       geom_point(size = 1,  shape=21,  color="black") +   
       #Linie einzeichnen, Farbe, Transparenz 
       geom_smooth(method = "lm", col = "red", alpha=0.7)+
  
      # Hintergrund
       theme(panel.background = element_rect(size = 0.5,                    fill="lightblue", colour = "darkgrey" , linetype = "solid"))
```
```



When you click the **Knit** button a document will be generated that includes both content as well as the output of any embedded R code chunks within the document. You can embed an R code chunk like this:

```{r uebung2}
summary(uebung2)
```

## Including Plots

You can also embed plots, for example:

```{r uebung2, echo=FALSE}
plot(uebung2)
```

Note that the `echo = FALSE` parameter was added to the code chunk to prevent printing of the R code that generated the plot.
