---
title: "R Notebook"
output: html_notebook
---
# Boxplot

https://studyflix.de/statistik/boxplot-1044
https://www.r-graph-gallery.com/
https://www.r-graph-gallery.com/6-graph-parameters-reminder.html

Schritte bei der Konstruktion eines Boxplots
Ein großer Vorteil des Box-Plots liegt darin, dass er schnelle Erkenntnisse zur Verteilung der erhobenen Daten, unabhängig davon, wie diese verteilt sind, liefert, insbesondere bei der Identifikation möglicher Ausreißer.



```{r}
library(ggplot2)
library(xtable)
```

```{r}
data <- data.frame(
  name=c( rep("A",50), rep("B",50)),
  value=c( rnorm(50, 12, 6), rnorm(50, 19, 10))
)
#View(data)
```

# Defintion
Der Box-Plot (auch Whisker-Plot genannt) zählt zu den grafischen Darstellungsmöglichkeiten in der deskriptiven Statistik. In erster Linie werden die Lagedaten dargestellt.

# Beschreibung
Der Box-Plot (auch Whisker-Plot genannt) zählt zu den grafischen Darstellungsmöglichkeiten in der deskriptiven Statistik. In ihm werden in komprimierter Form verschiedene Verteilungsparameter dargestellt. So sind neben den gängigen Lagemaßen (Median, Quartilswerte) auch Streuungsmaße (Spannweite, Interquartilsabstand) und die Form der Verteilung (linkssteil, symmetrisch oder rechtssteil) ablesbar (Grafik Nr…). Gleichfalls lassen sich mit ihm die Existenz von Ausreißern grafisch darstellen und dazugehörige Aussagen treffen. Eine noch größere Informationsdichte kann durch das Nebeneinanderstellen mehrerer Box-Plots erzielt werden (Grafik Nr…).

# Lagemaße
Median Der Median wird durch die fettgedruckte Linie in der Box angezeigt. Die eine Hälfte der beobachteten Werte ist kleiner oder gleich dem Wert, die andere Hälfte der beobachteten Werte ist größer oder gleich dem Wert. Weitere Infos unter Zentralmaße.

# Box für Interquartilsbereich

Die Box für den Interquartilsbereich stellt die mittleren 50 % der Daten dar. 
Sie gibt den Abstand zwischen dem ersten und dem dritten Quartil (Q3–Q1) an.

(Interquartile range
In descriptive statistics, the interquartile range, also called the midspread, middle 50%, or H‑spread, is a measure of statistical dispersion, being equal to the difference between 75th and 25th percentiles, or between upper and lower quartiles, IQR = Q₃ − Q₁-. Source:Wikipedia)

# Minimum- und Maximalwert (Whisker)

Der Minimum- und Maximalwert gehen von beiden Seiten der Box aus. Sie stellen die Bereiche für die unteren 25 % und die oberen 25 % der Datenwerte dar.

# Voraussetzung
✓ Die Daten sollen min. ordinalskaliert sein - besser metrisch.

# Gestaltung
unterschiedliche Farben pro Boxplot
Benennung
Boxplot - bunt

# Code
# Base

```{r}
boxplot(data$value,                    # Daten
        main = "Ich bin ein Boxplot",  # Überschrift
        xlab = "Zufallswerte",         # x-Achse
        col = "lightblue"              # Farbe
        )
```

```{r}
boxplot(data$value ~ data$name,        # Daten aufteilen zwischen A und B
       main = "Ich bin ein Boxplot",   # Überschrift
        xlab = "Zufallswerte",         # x-Achse
        ylab = "Ausprägung",           # y-Achse
        col = c("lightblue", "blue")   # Farbe
        )
```

# Mittelwerte hinzufügen

```{r}
means <- aggregate(value ~  name, data, mean) # Mittelwerte errechnen
means
```


```{r}
boxplot(data$value ~ data$name,        # Daten aufteilen zwischen A und B
       main = "Ich bin ein Boxplot",   # Überschrift
        xlab = "Zufallswerte",         # x-Achse
        ylab = "Ausprägung",           # y-Achse
        col = c("lightblue", "blue")   # Farbe

        )
text(1:2, means$value, labels = means$value) 
```

# ggplot2

```{r}
ggplot(data, aes(x = name, y = value)) + geom_boxplot()
```

```{r}
ggplot(data, aes(x=name, #Teilen der Daten
                 y=value, #Metrische Var.
                 fill=name)) + #Teilen für die Legende
                geom_boxplot(
                             outlier.color="blue",#Ausreißer in Blau
                             outlier.shape=23, # Form
                             outlier.size=4) # Größe 
```

```{r}
ggplot(data, aes(x=name, #Teilen der Daten
                 y=value, #Metrische Var.
                 fill=name)) + #Teilen für die Legende
                geom_boxplot(
                             outlier.color="blue",#Ausreißer in Blau
                             outlier.shape=23, # Form
                             outlier.size=4)+ # Größe 
                coord_flip() #Drehen

```

```{r}
ggplot(data, aes(x=name, #Teilen der Daten
                 y=value, #Metrische Var.
                 fill=name)) + #Teilen für die Legende
                geom_boxplot(
                             outlier.color="blue",#Ausreißer in Blau
                             outlier.shape=23, # Form
                             outlier.size=4)+ # Größe 
                stat_summary(fun=mean, # Mittelwert
                             geom="point", #Punkt
                             shape=17, # Schwarze Dreiecke
                             size=4)  #Größe
```


```{r}
ggplot(data, aes(x=name, #Teilen der Daten
                 y=value, #Metrische Var.
                 fill=name)) + #Teilen für die Legende
                stat_boxplot(
                             geom = "errorbar", #Wiskers
                             width = 0.2)  +   #Breite
                geom_boxplot()
```

```{r}
means <- aggregate(value ~  name, data, mean)
means
```

```{r}
library(ggplot2)

ggplot(data = data, aes(x=name, #Teilen der Daten
                 y=value, #Metrische Var.
                 fill=name)) + #Teilen für die Legende
                geom_boxplot()+ #Erstelle ein Boxplot
                stat_summary(fun=mean,  # Setze Mittelwert
                             colour="darkred", #Farbe
                             geom="point",  #Punkt
                             shape=18, # Form des Punktes
                             size=3) + #Größe
                geom_text(data = means, #Setze Text aus der "means"
                          aes(label = value, #Label
                              y = value+ 2.00)) #Ort + 2.0 Punkte
```








```{r}
head(mtcars)
```

```{r}
mtcars$cyl <- factor(mtcars$cyl)
mtcars$labels <- row.names(mtcars)
```

```{r}
summary(mtcars)
```

# Box-Plot
Mit der ggplot() Funktion wird ein Box-Plot erstellt. Die Grafik zeigt die Anzahl gefahrenen Meilen pro Gallone der verschieden grosse Motoren an. Die Motorengrösse ist mit der Anzahl Zylinder angegeben. Insgesamt sind drei Motorengruppen mit 4, 6 und 8 Zylindern im Datensatz vertreten.

Der Box-Plot zeigt, dass Motoren mit einer grösserer Anzahl Zylindern weniger Meilen pro Gallone fahren. D.h. je grösser der Motor, desto weniger Meilen pro Gallone werden gefahren. Was intuitive Sinn macht, da ein grösserer Motor mehr Benzin verbraucht als ein kleinerer Motor.

```{r}
p <- ggplot(data = mtcars, aes(x = cyl, y = mpg, fill = cyl))
p <- p + geom_boxplot() + 
  ggtitle("Car Milage Data") + 
  labs(x = "Number of Cylinders", y = "Miles Per Gallon") + 
  scale_fill_discrete(name = "Cylinders")
p
```
############################################################################

Die Gruppe mit einer Motorengrösse von 8 Zylinder zeigt zwei Datenpunkte, die ausserhalb der blauen Box zu liegen kommen. 
Diese Datenpunkte sind als potenzielle Ausreisser identifiziert worden. 
Sind es wirklich nur zwei Datenpunkte? Hierfür wird die Funktion add.outlier() verwendet. 
Mit der Funktion werden die identifizierten Ausreisser in der Grafik mit den jeweiligen Werten oder Labels gekennzeichnet.


```{r}
add.outlier <- function(p,labvar = as.character(p$mapping$y)){
  df <- data.frame(y = with(p$data,eval(p$mapping$y)),
                   x = with(p$data,eval(p$mapping$x)))
  
  df.l <- split(df,df$x)
  
  mm <- Reduce(rbind, lapply(df.l,FUN = function(df){
    data.frame(y = df$y[df$y <= (quantile(df$y)[2] - 1.5 * IQR(df$y)) | df$y >= (quantile(df$y)[4] + 1.5 * IQR(df$y))],
               x = df$x[df$y <= (quantile(df$y)[2] - 1.5 * IQR(df$y)) | df$y >= (quantile(df$y)[4] + 1.5 * IQR(df$y))]
    )})
  )
  
  
  mm$x <- factor(mm$x,levels=sort(as.numeric(as.character(unique(p$data[,as.character(p$mapping$x)])))),
                 labels = levels(p$data[,as.character(p$mapping$x)])
  )
  
  names(mm) <- c(as.character(p$mapping$y),as.character(p$mapping$x))
  mm <- merge(p$data[,c(names(mm),labvar)],mm)
  
  p + geom_text(data=mm,
                aes_string(label=labvar),
                vjust = -0.5)
}
```

```{r}
add.outlier(p)
```


Hier der Box-Plot mit den Ausreisser-Labels. Dabei ist ersichtlich, dass der Box-Plot der 8 Zylinder Motoren unterhalb der Box gleich zwei potenzielle Ausreisser identifiziert hat. Die Ausreisser überlappen sich. Es handel sich um die zwei Wagenmodelle “Cadillac Fleetwood” und “Lincoln Continental”.

```{r}
add.outlier(p,"labels")
```

```{r}
row.names(mtcars)[mtcars$cyl == 8 & mtcars$mpg == 10.4]
```



