---
title: "R Notebook"
output: html_notebook
---

#üBUNG 6. Mann-Whitney U-Test

#Beschreibung
Bauch vs. Kopf - Welche Entscheidung ist besser? 
Im Rahmen einer Studie soll untersucht werden, ob Bauchentscheidung im Alltag bessere Ergebnisse liefern als Kopfentscheidungen. 
Daher wurde folgendes Experiment aufgesetzt. 
19 Teilnehmer sollen sich für einen Jogurt entscheiden. 
Zur Auswahl stehen 80 Sorten. 
11 Teilnehmer entscheiden sich aus dem Bauch heraus. 
8 Teilnehmer sollen durch Abwägung entscheiden, welcher der optimal Wahl ist. 
Insgesamt haben die Teilnehmer 2 Minuten Zeit. 
Schlussendlich wird der Jogurt getestet und die Entscheidung soll von 1-15 beurteilt werden. 
Je niedriger der Wert, desto schlechter die Wahl.

#Daten
Variable1: BauchODERKopf
Varibale2: Beurteilung



μU=? => Mittelwert der U-Statistik
σU=? =>Streuung der U-Statistik
U=?
n1=11
n2=8
R=? => Rangsummen (alle in V2 summiert)
V1=Bauch/Kopf
V2=1-15 =>Beurteilung: Skala von 1-15



# Daten einlesen:

```{r}
library(readxl)
uebung6 <- read_excel("uebung6.xlsx")
View(uebung6)
```


# 1. Hypothese

H0: Es gibt keinen Unterschied in der zentralen Tendenz zwischen Kopf- und Bauchentscheidungen im Alltag in Punkto Ergebnissen.

H1: Es gibt einen Unterschied in der zentralen Tendenz zwischen Kopf- und Bauchentscheidungen im Alltag in Punkto Ergebnissen.


#2. Voraussetzungen des Mann-Whitney-U-Tests

Die abhängige Variable (Beurteilung - V2) ist mindestens ordinalskaliert 
-> Beurteilung wurde nur einmal erfragt. Es handelt sich um eine sub. Einschätzung.

Es liegt eine unabhängige Variable vor, mittels der die beiden zu vergleichenden Gruppen gebildet werden. (Kopf- vs Bauchentscheidungs-Gruppe)

Charakteristika für non-parametrische Tests:
Bei diesen Ausprägungen eignet sich der U-Test:
=>kleine Stichproben
=>Ausreisser
=>ordinalskalierte Daten
=>keine Normalverteilung

#3. Grundlegende Konzepte

μU=? => Mittelwert der U-Statistik
σU=? =>Streuung der U-Statistik
U=?
n1=11
n2=8
R=? => Rangsummen (alle in V2 summiert)
V1=Bauch/Kopf
V2=1-15 =>Beurteilung: Skala von 1-15

# 4. Deskriptive Statistik

```{r}
uebung6 %>%
group_by(KopfODERBauch) %>%
  summarize(Anzahl = n(), Median = median(Beurteilung)) %>%
  mutate_if(is.numeric, round, 2)
```




```{r}
describe.by(uebung6$Beurteilung, group = uebung6$KopfODERBauch, mat = TRUE)
```

Es ist zu erkennen, dass sich der Median der beiden Gruppen unterscheidet. 
Die Gruppe “Kopf” haben einen Median von 4.5 und die Teilnehmer “Bauch” haben einen Median von 10.0. 
Damit beurteilen die Bauchentscheider ihre Entscheidung als besser als die Teilnehmer, die sich mit dem Kopf entschieden haben.


# 5. Boxplot

```{r}
myColors <- c("deepskyblue", "pink2")
boxplot(uebung6$Beurteilung ~ uebung6$KopfODERBauch , 
    col=myColors , 
    ylab="Beurteilung" , xlab="- Entscheidungstyp -")
```
Keine Ausreißer, Streuung mehr bei Bauchentscheidung, gestauchter bei Kopf.


```{r}
library(ggplot2)
ggplot(uebung6, 
       aes(x =KopfODERBauch,
           y = Beurteilung)) +
  geom_boxplot() +
  theme(panel.background = element_rect(size = 0.5, fill = "grey", colour = "darkgrey", linetype='solid')
        )+
  labs(y="Beurteilung", x = "Entscheidungstyp")
```

Keine Ausreißer.

# 6. Ergebnisse des Mann-Whitney-U-Tests



In R gibt es den asymptotische Signifikanz aus, als auch eine exakte Signifikanz. 
In Abhängigkeit von der Stichprobengrösse wird der eine oder andere Wert berichtet:

Ist die Stichprobe hinreichend gross (n1 + n2 > 30), so wird die asymptotische Signifikanz verwendet.

```{r}
wilcox.test(uebung6$Beurteilung~ uebung6$KopfODERBauch, exact = FALSE)
```
Ist dies nicht der Fall, so wird die exakte Signifikanz verwendet.



```{r}
testwil<-  wilcox.test(uebung6$Beurteilung~ uebung6$KopfODERBauch, alternative="two.sided")#ungerichtete: alternative="two.sided"; gerichtete: alternative="greater";default exact=TRUE; 
testwil
```
Der Unterschied zwischen den Gruppen ist signifikant (W = 79.5, p = .003653, n = 19).
(Fehlermeldung: Datensatz ist <30, => exacte Signifikanz; aber R-Studio hat festgestellt, exakter Wert nicht berechenbar und macht die asymptotische Signifikanz)
Diese Fehlermeldung kommt daher, dass mehrere Teilnehmer die gleiche Punktzahl in ihrer Beurteilung hatten und dies eine Bindung darstellt für R.

# Doppelt vorkommende Daten/Ties (Verbindungen)

```{r}
library(exactRankTests)#-> U-Test
# library(exactRankTests) -> Mann-Whitney-U-Tests

test <- wilcox.exact(uebung6$Beurteilung ~ uebung6$KopfODERBauch, data=uebung6, conf.int=T, conf.level =0.95, alternative="two.sided")
test
```


#7. Berechnung der Effektstärke

$$
r=\left\| \frac{z}{\sqrt{n}} \right\|
$$
Standard ist testwil:
```{r}
Zstat<-qnorm(testwil$p.value/2)
sprintf("Z-Wert für den U-Test : %.2f", Zstat)
```
weniger etabliert wäre die ties rauszunehmen....wenn aber n kleiner wird, dann stärken wir künstlich r, die Effektstärke.

```{r}
daten <- nrow(uebung6)
sprintf("Anzahl der Daten: %.f", daten)
```

```{r}
eff <- abs(Zstat/sqrt(daten))
sprintf("Effektstärke: %.2f", eff)
```

Zur Beurteilung der Groesse des Effektes dient die Einteilung von Cohen (1992):

$$
\begin{align}
\text{Schwacher Effekt: } 0.10 &< ||r|| < 0.30             \\
\text{Schwacher bis mittlerer Effekt: } 0.30 &= ||r||      \\
\text{Mittlerer Effekt: } 0.30 &< ||r|| < 0.50             \\
\text{Mittlerer bis starker Effekt: }0.50 &= ||r||         \\
\text{Starker Effekt: } 0.50 &< ||r||        
\end{align}
$$


Damit entspricht eine Effektstärke von .67 einem starken Effekt.

#8. Eine Aussage

Es gibt einen signifikanten Unterschied zwischen den Gruppen und dem Entscheidungsmodus - Mann-Whitney-U-Test (W = 79.5, p = .003653, n = 19). 

Teilnehmer die Bauchentscheidungen treffen, beurteilen das Ergebnis besser
(Median = 10.0, n = 11) als die Kopfentscheider (Median = 4,5 , n = 8). 
Mann-Whitney-U-Test (W = 79.5, p = .003653). 
Die Effektstärke nach Cohen (1992) liegt bei r = 0.67 und entspricht einem starken Effekt. 
H0 kann verworfen werden.

Kompakt: 
Bauchentscheider werten ihre Entscheidungen in Punkto Joghurtsorte (Median = 10.0, n = 11) besser als Kopfentscheider (Median = 4.5 , n = 8) - Mann-Whitney-U-Test (W = 79.5, p = .003653). 
Die Effektstärke nach Cohen (1992) liegt bei r = 0.67 und entspricht einem starken Effekt. 
H0 kann verworfen werden.